【裁判字號】    96,上更(一),201
【裁判日期】    971231
【裁判案由】    偽造文書等
【裁判全文】
臺灣高等法院刑事判決             96年度上更(一)字第201號
上  訴  人
即  被  告  丙○○即乙○○）.
選任辯護人  金學坪律師
            王令冠律師
上列上訴人即被告因偽造文書等案件，不服臺灣板橋地方法院90
年度訴字第2046號，中華民國91年10月11日第一審判決（起訴案
號：臺灣板橋地方法院檢察署90年度偵字第13133 號），提起上
訴，判決後由最高法院發回更審及移送併辦（移送併辦案號：臺
灣士林地方法院檢察署95年度偵字第6341號），本院判決如下：
    主  文
原判決撤銷。
本件公訴不受理。
    理  由
一、原審判決認定：上訴人即被告丙○○（簡稱被告）以未經設
    立登記之佳怡公司負責人名義，分別與佳懿公司負責人吳炳
    燦及告訴人甲○○訂立摩天東帝士房地買賣契約書，所為係
    犯公司法第19條第1 項之罪，應依同條第2 項前段之規定處
    罰；其影印偽造之印尼ＢＮＩ銀行保函後交付吳炳燦之行為
    ，及於偵查中當庭提示影印之偽造銀行保函之私文書行為，
    各係犯刑法第216 條、第210 條之行使偽造私文書罪；被告
    向吳炳燦詐取財物未得逞，係犯刑法第339 條第3 項、第1
    項之詐欺取財未遂罪；其另向甲○○詐欺取財得逞部分，係
    犯刑法第339 條第1 項之詐欺取財罪。被告影印偽造銀行保
    函之偽造私文書之低度行為，為行使之高度行為所吸收，不
    另論罪。被告上開違反公司法第19條第1 項及詐欺取財未遂
    、既遂分別多次犯行，各時間緊接，所犯構成要件相同，顯
    係各基於概括犯意而反覆為之，均為連續犯，分別依刑法第
    56條之規定，各論以違反公司法第19條第1 項之一罪（依第
    2 項規定處罰）及刑法第339 條第1 項詐欺取財既遂一罪。
    又被告所犯違反公司法第19條第1 項之罪及刑法第216 條、
    第210 條行使偽造私文書罪與詐欺取財罪間，有方法結果之
    牽連關係，應依刑法第55條牽連犯之規定，從一重之行使偽
    造私文書罪處斷。被告上開違反公司法第19條第1 項、對佳
    懿公司詐欺取財未遂及向吳炳燦行使偽造私文書之部分，雖
    未據公訴人起訴，惟其詐欺取財未遂部分與詐欺取財既遂部
    分，有連續犯之裁判上一罪關係，而違反公司法第19條及向
    吳炳燦行使偽造私文書部分，與詐欺取財未遂部分有方法結
    果之牽連犯關係，公訴人雖僅就詐欺取財之一部起訴，然其
    起訴之效力及於全部，自得全部予以審理判決。又被告交付
    吳炳燦之偽造銀行保函係屬影印本，業經證人吳炳燦、盤素
    梅於原審訊問時證述明確，並經被告坦承在卷，復查無證據
    足證其所行使之偽造銀行保函係正本，堪認交付吳炳燦之銀
    行保函係影印本，而該偽造銀行保函影印本，占有者並不能
    依其記載而主張保函上之權利，與有價證券之性質尚有未合
    ，然其不失為表示債權之一種文書，其內容俱係虛構，屬偽
    造之私文書。被告所犯上開行使偽造私文書之二罪，犯意各
    別，罪名互殊，應分論併罰。爰審酌被告明知資力不足，竟
    仍意圖以偽造之銀行保函影本詐取高達美金2 億元之房地交
    易，及詐取告訴人甲○○之新台幣600 萬元，及於檢察官偵
    訊時，猶持偽造之銀行保函影本，企圖矇蔽掩飾犯行，經檢
    察官函請駐印尼台北經濟貿易代表處查證係偽造後，於原審
    審理時，仍一再指摘檢察官不懂而胡亂起訴，藐視司法，惡
    性非輕，與事後尚未與告訴人達成民事和解，且飾詞狡辯，
    毫無悔意等一切情狀，分別量處有期徒刑1 年4 月及1 年6
    月，並定應執行刑有期徒刑2 年6 月，並就被告所有而供犯
    罪所用之扣案印尼ＢＮＩ銀行保函彩色影本3 張，依刑法第
    38條第1 項第2 款之規定宣告沒收等情，固非無見。
二、惟按被告死亡者，應諭知不受理之判決，並得不經言詞辯論
    為之，刑事訴訟法第303 條第5 款、第307 條分別定有明文
    。經查，上訴人即被告丙○○（簡稱被告）提起本件上訴後
    ，業於民國97年10月21日於桃園敏盛綜合醫院因肺炎、肝硬
    化等疾病引發敗血性休克死亡，此有被告個人基本資料查詢
    結果、敏盛綜合醫院死亡證明書影本、被告戶籍謄本正本各
    1 份在卷可稽，揆之上開規定，自應為不受理之諭知。原審
    未及審酌，而為被告有罪之實體判決，尚有違誤，自應由本
    院予以撤銷，並諭知不受理之判決，且不經言詞辯論為之。
三、臺灣士林地方法院檢察署95年度偵字第6341號移送併辦部分
    ，因本件被告已經死亡，業經本院為不受理之判決，自無從
    就併辦部分加以審理，應退回併辦，由該署另為適法之處分
    。
四、據上論斷，應依刑事訴訟法第369 條第1 項前段、第364 條
    、第303 條第5 款、第307 條，判決如主文。
中    華    民    國    97    年    12    月    31    日
            刑事第二十庭  審判長法  官  楊貴雄
                                法  官  林銓正
                                法  官  鄧振球
以上正本證明與原本無異。
如不服本判決，應於收受送達後10日內向本院提出上訴書狀，其
未敘述上訴之理由者並得於提起上訴後10日內向本院補提理由書
（均須按他造當事人之人數附繕本）「切勿逕送上級法院」。
                                書記官  劉有志
中    華    民    國    98    年    1     月    5     日


司法院資訊處製作；財團法人民間司法改革基金會備份。
